臺灣臺中地方法院刑事判決  　
110年度交訴字第202號
公  訴  人  臺灣臺中地方檢察署檢察官
被      告  陳文福




上列被告因過失致死案件，經檢察官提起公訴（110年度偵字第1
8558號），嗣被告於準備程序就被訴事實為有罪之陳述，經本院
合議庭裁定由受命法官獨任進行簡式審判程序，判決如下：
    主  文
陳文福犯過失致人於死罪，處有期徒刑壹年。
    犯罪事實
一、陳文福於民國110年4月11日晚間，沿臺中市大甲區水源路（
    劃有分向限制線）南側由西往東方向步行，於同日晚間6時1
    2分許，步行至該路段168號前時，本應注意行人在劃有分向
    限制線之路段不得穿越道路，而依當時天候晴、夜間有照明
    、柏油路面乾燥且無缺陷，道路無障礙物且視距良好等狀況
    ，並無不能注意情事，竟疏未注意及此，貿然步行由南往北
    方向穿越該路段，適許益恆騎乘車牌號碼000-000號普通重
    型機車，沿該路段由西往東方向順向行駛而至，見狀閃避不
    及，在靠近分向限制線處與陳文福發生碰撞，許益恆因而人
    、車倒地，受有頭部外傷併蜘蛛膜下腔出血、左肋骨第2至6
    根骨折並左側氣血胸、左鎖骨骨折等傷害，經送醫急救，因
    頭部外傷致創傷性休克，仍於同年月15日中午12時11分許不
    治死亡。陳文福於肇致上開交通事故後，停留在事故現場，
    並於有偵查權限之公務員發覺前，主動向據報前往現場處理
    之員警表明其為肇事者。
二、案經許益恆之子許詠荃委任張洛洋律師訴由暨臺灣臺中地方
    檢察署檢察官自動檢舉偵查後起訴。
    理  由
一、本案被告陳文福所犯非死刑、無期徒刑或最輕本刑有期徒刑
    三年以上之罪，亦非高等法院管轄第一審之案件，且於本院
    準備程序時，被告先就被訴事實為有罪之陳述，經告知被告
    簡式審判程序之旨，並聽取檢察官、被告之意見後，本院合
    議庭裁定由受命法官獨任進行簡式審判程序，故依刑事訴訟
    法第273條之2規定，本案不適用同法第159條第1項有關排除
    傳聞證據之證據能力規定，合先敘明。
二、證據名稱：
(一)被告於警詢、偵訊、本院訊問、準備程序及審理中之自白（
    相卷第13至19、129至130頁、本院卷第202、332、356、365
    頁）。
(二)臺中市政府警察局大甲分局道路交通事故現場圖及調查報告
    表、臺中市政府警察局交通事故補充資料表及道路交通事故
    肇事人自首情形紀錄表、本案事故現場及車損照片、道路監
    視器錄影畫面截圖、光田醫療社團法人光田綜合醫院大甲院
    區之診斷證明書、佛教慈濟醫療財團法人大林慈濟醫院醫療
    診斷證明書及病歷資料、臺灣嘉義地方檢察署相驗屍體證明
    書及檢驗報告書、嘉義縣警察局民雄分局110年4月20日函暨
    所附相驗屍體照片（相卷第27至31、37至49、57至65、109
    至113、133至173頁）。　　　　
三、核被告所為，係犯刑法第276條之過失致死罪。
四、按對於未發覺之罪自首而受裁判者，得減輕其刑，刑法第62條前段定有明文，而刑法上自首減輕其刑規定，係以對於未發覺之罪自首而受裁判為要件，故犯罪行為人應於有偵（調）查犯罪職權之公務員未發覺犯罪事實或犯罪人之前自首犯罪，並接受裁判，兩項要件兼備，始能邀減輕寬典之適用，若犯罪行為人自首犯罪之後，拒不到案或逃逸無蹤，顯無悔罪投誠，甘受裁判之情，要與自首規定要件不符（最高法院110年度台上字第184號、110年度台上字第1777號判決意旨參照）。經查，本案被告於肇事後留在現場，並於有偵查犯罪權限之公務員尚未發覺本案係何人犯罪前，主動向到場處理之臺中市政府警察局大甲分局大甲交通分隊警員承認其為肇事者乙節，固有前揭肇事人自首情形紀錄表在卷可參，而可認被告係自首本案犯行，然被告於檢察官就本案提起公訴後，經本院定兩次準備程序期日而傳、拘無著，乃以被告逃匿為由於110年10月19日發布通緝，嗣於同年月27日緝獲被告到案，經法官訊問後諭知限制住居，且當庭告以下次應到之準備程序日、時及法庭而記明筆錄後，被告仍未於下次準備程序到庭，本院乃另定準備程序期日而傳、拘無著後，再次以被告逃匿為由於111年2月11日發布通緝，而於同年月13日緝獲被告到案等情，有本院刑事報到單、本院拘票、員警拘提報告書、本院通緝書、本院110年10月27日訊問筆錄、員警職務報告書等附卷為憑（本院卷第87、119、125至143、155、167、201至203、223、243、249至271、283、299頁），自難認被告有接受本案裁判之意，是依前揭最高法院判決意旨，雖被告係於有偵（調）查犯罪職權之公務員發覺前自首本案犯行，仍因不符「接受裁判」之要件，而無適用刑法第62條前段規定減輕其刑之餘地。　　
五、爰以行為人之責任為基礎，審酌被告於本案行為前，尚曾因
    其他刑事案件經法院論罪科刑，此有臺灣高等法院被告前案
    紀錄表在卷可憑，素行難謂良好，以及被告本應注意不得在
    劃有分向限制線之路段穿越道路，竟貿然在劃有分向限制線
    之路段步行穿越道路而造成本案事故，致被害人許益恆人、
    車倒地而受傷，經送醫急救後仍不治死亡，不僅侵害被害人
    許益恆之生命法益，亦對被害人許益恆之家屬在生活、精神
    等層面產生影響，所為實值非難；又被告於本案判決前，自
    陳其經濟能力無法負擔賠償而未能以和解或調解等方式賠償
    被害人許益恆之家屬，是本案所生損害猶未經被告於事後為
    相當填補，惟考量被告停留在事故現場並主動向員警表明其
    為肇事者（但因於本院審理中數次拒不到案而無接受裁判之
    意）、始終坦承犯行之犯後態度，以及被告自陳國中畢業之
    智識程度、未婚、擔任雜工、獨居、家庭經濟困頓之生活狀
    況（本院卷第365頁）等一切情狀，量處如主文所示之刑，
    以示懲儆。　　　
六、依刑事訴訟法第273條之1第1項、第299條第1項前段，刑法
    第276條，刑法施行法第1條之1第1項，判決如主文。
七、如不服本判決，得自收受送達判決書之日起20日內，向本院
    提出上訴書狀（應付繕本），上訴於管轄之上級法院。
本案經檢察官洪明賢提起公訴，檢察官林煒容、羅秀蓮到庭執行
職務。
中　　華　　民　　國　　111 　年　　3 　　月　　22　　日
  　　　　　　　　刑事第三庭　法　官　蔡宗儒
以上正本證明與原本無異。
如不服本判決應於收受送達後20日內向本院提出上訴書狀，並應
敘述具體理由；其未敘述上訴理由者，應於上訴期間屆滿後20日
內向本院補提理由書（均須按他造當事人之人數附繕本）「切勿
逕送上級法院」。
告訴人或被害人對於判決如有不服，具備理由請求檢察官上訴者
，其上訴期間之計算係以檢察官收受判決正本之日期為準。

                              書記官  潘瑜甄
中　　華　　民　　國　　111 　年　　3 　　月　　22　　日
附錄本案論罪法條全文：
中華民國刑法第276條
因過失致人於死者，處5年以下有期徒刑、拘役或50萬元以下罰
金。